臺灣士林地方法院刑事判決　　　　　　　 100年度訴字第99號
公　訴　人　臺灣士林地方法院檢察署檢察官
被　　　告　蘇品豪
上列被告因偽造文書等案件，經檢察官提起公訴（99年度偵緝字
第846 號），被告於準備程序中就被訴事實為有罪之陳述，本院
裁定改依簡式審判程序審理，判決如下：
    主  文
蘇品豪犯行使偽造私文書罪，處有期徒刑伍月，如易科罰金，以
新臺幣壹仟元折算壹日，減為有期徒刑貳月又拾伍日，如易科罰
金，以新臺幣壹仟元折算壹日；又犯詐欺取財罪，處有期徒刑陸
月，如易科罰金，以新臺幣壹仟元折算壹日，減為有期徒刑參月
，如易科罰金，以新臺幣壹仟元折算壹日；又犯詐欺取財罪，處
有期徒刑肆月，如易科罰金，以新臺幣壹仟元折算壹日，減為有
期徒刑貳月，如易科罰金，以新臺幣壹仟元折算壹日。應執行有
期徒刑伍月，如易科罰金，以新臺幣壹仟元折算壹日。
    事  實
一、蘇品豪前透過友人陳美樺邀約曾立利共同合作標購法拍屋事
    宜，遂於民國95年10月17日、同年月18日，邀約曾立利標購
    位於桃園縣桃園市○○○街35之3號7樓（債務人何宜靜）、
    桃園縣桃園市○○○街158 巷24號13樓（債務人李佳蓉）等
    兩處法拍屋，因均未得標，曾立利遂將該等標買法拍屋之保
    證金支票（支票號碼：AA0000000 號、受款人：曾立利、付
    款人：渣打國際商業銀行股份有限公司（下稱渣打銀行）建
    國簡易型分行、發票日：95年10月17日、面額：新臺幣（下
    同）58萬元）1 紙交予蘇品豪，作為下次標購法拍屋之保證
    金，並為委託蘇品豪代為標購法拍屋而交付其個人印章。詎
    蘇品豪於同日，竟意圖為自己不法所有及行使偽造私文書之
    犯意，盜蓋曾立利之印章於上開支票背面「背書」欄後，將
    該支票存入自己於渣打銀行帳戶（帳號：00000000000000）
    內，而將上開58萬元侵占入己。嗣曾立利多次要求蘇品豪返
    還該紙支票未果，經調閱上開帳戶資料，始悉上情。
二、蘇品豪明知坐落在新北市○○區○○段637 至651 地號（持
    分均為1359/60000）、其上建物門牌號碼：臺北縣板橋市○
    ○路○ 段236 號5 樓之1 房地，為李寶林所有，為蘇品豪友
    人即從事代書乙職之潘英穗以陳麗珠為人頭，於95年5 月12
    日，以1120萬元向李寶林購得，潘英穗為取得較高金融機構
    貸款額度，遂在蘇品豪之建議下，於95年10月23日，逕為移
    轉登記予蘇品豪之另名友人賴孟志（另案為不起訴處分確定
    ），此一不動產事實上非賴孟志所有，賴孟志僅係登記名義
    人，無任何處分權。詎蘇品豪竟另基於意圖為自己不法所有
    之犯意，於95年11月間，向曾立利誆稱上開房地為賴孟志繼
    承取得，伊另已覓得買主陳合發，曾立利如以1330萬元向賴
    孟志購買，轉手即可以1650萬元出售予陳合發獲利，使曾立
    利陷於錯誤，誤信該房屋為賴孟志所有，轉手後獲利可期，
    遂於95年11月6 日，在不詳地點，於蘇品豪見證下，與賴孟
    志簽署上開房地之「房屋買賣協議（意向）書」，曾立利並
    當場將72萬元現金，連同上開蘇品豪侵占之58萬元由蘇品豪
    佯以交付之同面額支票予賴孟志。曾立利離去後，賴孟志隨
    即將所取得之現金72萬元及上開支票均交還蘇品豪，蘇品豪
    因此詐得72萬元。蘇品豪復另基於意圖為自己不法所有之犯
    意，向曾立利誆稱此一房屋老舊，如加以整修裝潢，可向金
    融機構貸得較高成數之貸款，使曾立利誤信為真，陷於錯誤
    下，於同年11月19日、22日，將金額各為13萬元、2 萬元之
    現金交給蘇品豪，蘇品豪因此詐得15萬元。嗣因賴孟志遲遲
    未依上開契約履行，經曾立利調閱上開土地、建物登記謄本
    ，發現上開房、地係信託登記為許雪卿所有（許雪卿為潘英
    穗代書事務所職員，上開不動產為賴孟志在潘英穗之指示下
    ，於96年5 月18日，信託登記為許雪卿所有，並於同年10月
    15日，移轉登記為潘英穗女兒潘才華所有），始知受騙。
三、案經曾立利訴由臺灣士林地方法院檢察署檢察官偵查起訴。
    理  由
一、本件被告蘇品豪所犯非死刑、無期徒刑、最輕本刑為3 年以
    上有期徒刑之罪，或高等法院管轄第一審之案件，且於準備
    程序進行中，被告就被訴事實為有罪之陳述，經告知簡式審
    判程序之旨，並聽取檢察官、被告之意見後，本院裁定進行
    簡式審判程序，是本件之證據調查，依刑事訴訟法第273 條
    之2 規定，不受同法第159 條第1 項、第161 條之2 、第16
    1 條之3 、第163 條之1 及第164 條至第170 條規定之限制
    ，合先敘明。
二、上揭犯罪事實，業據被告蘇品豪坦承不諱（見本院100 年度
    訴字第99號卷第32頁至第33頁、第34頁至第38頁），核與告
    訴人曾立利於檢察官偵訊時指述之情節（見97年度偵字第16
    54號卷第84頁、第129 頁至第130 頁、97年度偵續字第148
    號卷第19頁至第20頁、99年度偵緝字第846 號卷第59頁至第
    61頁），及證人許雪卿、潘英穗、賴孟志於檢察官偵訊時之
    證述相符（見99年度偵緝字第846 號卷第41頁至第42頁、第
    56頁至第63頁），並有法拍明細1 紙；發票日：95年10月17
    日、付款人：新竹國際商業銀行臺北分行、面額：58萬元之
    支票影本1 紙；告訴人設於新竹國際商業銀行臺北分行帳號
    000-00-000 0000 號帳戶存摺影本1 份；被告蘇品豪之渣打
    國際商業銀行帳戶明細1 份；渣打國際商業銀行股份有限公
    司建國簡易型分行97年12月31日渣打商銀建國字第09700289
    號函1 紙；記載「茲保管曾立利先生法院拍賣銀行本票1 張
    、面額新台幣58萬元整無誤。保管人蘇品豪。95.10.23」之
    保管條1 紙；「寄件人李寶林；收件人陳麗珠」之存證信函
    ；不動產買賣契約書；新北市板橋區地政事務所97年12月22
    日北縣板地資字第097001 9466 號函附臺北縣板橋市○○路
    ○ 段236 號5 樓之1 建物登記謄本及異動索引等；臺北縣板
    橋地政事務所97年1 月31日北縣板地登字第0970001728號函
    檢暨檢送板橋市○○路○ 段236 號5 樓之1 建物原所有權人
    及過戶申請書；「買方：曾立利、賣方：賴孟志」及「買方
    ：陳合發、賣方曾立利」之「房屋買賣協議（意向）書」；
    房地買賣委託授權書；訂金收據；借屋裝修同意書；日期95
    年11月19日、同年月22日收款人均為被告蘇品豪之單據；「
    寄件人曾立利；收件人賴孟志」之存證信函附卷可稽（見96
    年度他字第3378號卷第4 頁、第8 頁至第18頁、第21頁至第
    30頁、第35頁至第37頁、第第57頁至第62頁、97年度偵字第
    1654號卷第4 頁至第76頁、第97年度偵續字第148 號卷第8
    頁至第11頁、第66之1 頁至第66之7 頁、第71頁、99 年 度
    偵緝字第846 號卷第67頁至第72頁），足證被告前開自白核
    與事實相符而堪採信。從而，本件事證明確，被告犯行堪以
    認定，應依法論科。
三、核被告蘇品豪所為，事實欄一係犯刑法第335 條第1 項之侵
    占罪、同法第216 條、第210 條之行使偽造私文書罪，事實
    欄二係犯刑法第339 條第1 項之詐欺取財罪2 罪。被告盜用
    「曾立利」之印章蓋印於支票號碼：AA0000000 號、受款人
    ：曾立利、付款人：渣打銀行建國簡易型分行、發票日：95
    年10月17日、面額：58萬元之支票背書欄之盜用行為，係偽
    造私文書之階段行為，其偽造私文書為行使偽造私文書之低
    度行為，為行使之高度行為所吸收，均不另論罪。復次，被
    告係以一行為犯行使偽造私文書罪、侵占罪，為想像競合犯
    ，應依刑法第55條規定，從一最重之行使偽造私文書罪論處
    。再被告於事實欄二向告訴人誆稱房屋老舊，如加以裝修可
    向銀行貸得較高之貸款，以1 個詐欺犯行，使告訴人誤信為
    真，先後於95年11月19日、22日分別交付13萬元、2 萬元之
    現金，被告僅施行一個詐欺犯行，而由被害人分兩次付款，
    被告仍應僅成立一個詐欺取財罪。被告所犯上開行使偽造公
    文書罪及2 個詐欺取財罪（起訴書誤載為3 次詐欺取財罪，
    應予更正），犯意各別，行為互殊，應予分論併罰。爰審酌
    被告不思以正當之方式獲取金錢，明知上開面額58萬元之支
    票並非己所有，仍以偽造背書進而行使之方法侵占款項入己
    ，復更屢次以代告訴人投資等藉口，向告訴人詐得金錢，惡
    性非輕，惟念其犯後於本院審理時終能知所悔悟而坦承犯行
    ，深表悔意，並與告訴人達成和解且已賠償告訴人之損失，
    態度尚稱良好，暨其生活狀況、智識程度等等一切情狀，各
    量處如主文所示之刑，並分別諭知易科罰金之折算標準，又
    被告上開犯行之犯罪時間均係在96年4 月24日以前，被告雖
    曾於97年12月25日經臺灣士林地方法院檢察署以97年度士檢
    清偵勇緝字第3240號發佈通緝，嗣於99年8 月17日為警緝獲
    ，經臺灣士林地方法院檢察署於99年8 月20日以99年度士檢
    清偵勇銷字第1682號撤銷通緝，然於該條例施行後通緝、緝
    獲，並無該條例第5 條不得減刑規定之適用，爰依中華民國
    九十六年罪犯減刑條例第2 條第1 項第3 款之規定，均減其
    宣告刑至2 分之1 ，並定應執行之刑。又依司法院釋字第66
    2 號解釋：「中華民國94年2 月2 日修正公布之現行刑法第
    41條第2 項，關於數罪併罰，數宣告刑均得易科罰金，而定
    應執行刑之刑逾6 個月者，排除適用同條第1 項得易科罰金
    之規定部分，與憲法第23條規定有違，並與本院釋字第36 6
    號解釋意旨不符，應自本解釋公布之日起失其效力。」，而
    刑法第41條第8 項於98年12月30日經總統公布：「第1 項至
    第4 項及第7 項之規定，於數罪併罰之數罪，均得易科罰金
    或易服社會勞動者，其應執行之刑逾6 月者，亦得適用之」
    ，再依同日修正之刑法施行法第10條規定「刑法修正條文及
    本法修正條文，除施行日期者外，自公布日施行」，故修正
    之刑法第41條第8 項已經於98年12月30日生效，對於數罪併
    罰，數宣告刑均得易科罰金，而定應執行之刑超過6 個月之
    案件，依司法院大法官會議釋字第366 號、第662 號解釋意
    旨、98年12月30日公布之刑法第41條第8 項，得易科罰金，
    而原來刑法第41條第2 項既業已失效，故毋庸為新舊法之比
    較。是爰依上開法律規定，就前揭所定應執行之刑，諭知易
    科罰金之折算標準，以資懲儆。又被告係盜用「曾立利」之
    印章所蓋之印文，該印章係真正，並非偽造印章之印文，自
    不在刑法第219 條所定必須沒收之列，檢察官起訴書求為沒
    收上開支票背書欄蓋印之「曾立利」印文，尚有未洽。
四、又被告雖確與告訴人達成和解，並已給付全部之和解金額予
    告訴人，有「合（和）解書」、匯款申請書在卷可查，被告
    於審理中亦為緩刑宣告之請求，檢察官並此表示無意見，然
    查，被告因犯侵占案件，於100 年4 月25日經本院以100 年
    度審易字第241 號判決判處有期徒刑6 月，得易科罰金，緩
    刑2 年，有臺灣高等法院被告前案紀錄表在卷可查，依刑法
    第74條第1 項第1 款之反面解釋，依法自不得宣告緩刑，併
    此敘明。
據上論斷，應依刑事訴訟法第273 條之1 第1 項、第299 條第1
項前段，刑法第216 條、第210 條、第335 條第1 項、第339 條
第1 項、第41條第1 項前段、第8 項、第51條第5 款、第55條，
中華民國九十六年罪犯減刑條例第2 條第1 項第3 款、第7 條，
刑法施行法第1 條之1 第1 項、第2 項前段，判決如主文。
本案經檢察官顏珮珊到庭執行職務。
中    華    民    國   100    年    6     月    30    日
                  刑事第八庭法  官  張明儀
以上正本證明與原本無異。
如不服本判決應於收受送達後10日內向本院提出上訴書狀，並應
敘述具體理由。其未敘述上訴理由者，應於上訴期間屆滿後20日
內向本院補提理由書( 均須按他造當事人之人數附繕本)「 切勿
逕送上級法院」。
                            書記官  林蔚菁
中    華    民    國   100    年    6     月    30    日